最　高　行　政　法　院　裁　定　　　　　　　　　　　九十三年度裁字第八三號
　　上　訴　人　乙○○
　　被 上訴 人　新竹市政府
　　代　表　人　甲○○
右當事人間因水土保持法事件，上訴人對於中華民國九十一年十一月七日臺北高等行
政法院九十年度訴字第六三七二號判決，提起上訴，本院裁定如左：
　　主  文
上訴駁回。
上訴審訴訟費用由上訴人負擔。
　　理  由
按當事人依行政訴訟法第二百四十三條第一項規定，以高等行政法院判決有不適用法
規或適用法規不當為上訴最高行政法院之理由時，其上訴狀或理由書應有具體之指摘
，並揭示該法規之條項或其內容。若係成文法以外之法則，應揭示該法則之意旨。倘
為司法院解釋、或本院之判例，則應揭示該判解之字號或其內容。上訴狀或理由書如
未依此項方法表明者，即難認為已對高等行政法院判決之違背法令有具體之指摘，其
上訴自難認為合法。本件上訴意旨略以：上訴人所有新竹市○○段第八○九地號土地
係於民國八十年間即因繼承取得，上訴人居住此筆土地包圍之同段地號八一○地號土
地之地上建物內已達二十餘年。而新竹市○○段第八○九號土地因其坡度超過百分之
五而編定為山坡地保育區，上訴人於水土保持法施行前即於該土地內開闢道路及疏理
水路，但無力建立整體山坡排水系統，是民國八十七年間居住地里長主動代上訴人向
新竹市公所申請於上揭土地原有道路旁裝設路燈四盞及送予上訴人大型涵管九支，上
訴人於八十九年十二月依里長及附近居民之託集資完成改小口徑涵管為大口徑工程並
清理原有道路水溝疏通工作，於八十九年十二月間完成，並非由香山區公所巡山人員
發現後制止，是該大型涵管埋設工程完成後才舉發，次年九月向市府提出訴願後發生
之納莉颱風因上訴人已將山坡土地排水工程整理妥善，未對上訴人及坡下住民發生任
何危害，可見上訴人所為並非新闢建行為。被上訴人認為非救災行為，試問里長運送
水泥涵管給上訴人事實應作何解釋？且水泥涵管是被上訴人授權里長送給上訴人，被
上訴人所屬地政局認定上訴人開闢道路使用，也與事實不符。除訴願書中兩人證外，
電力公司證明民國六十八年十二月開始供電和上訴人土地地籍謄本中，可看出上訴人
住屋出入道路和原有產業道路應有二十年和四十年以上歷史，綜合前述，被上訴人原
處分單位建設局誤判救災為開發整地，故要求水土保持計畫書等裁定，致地政局也有
相同誤判。原判決認相關單位人員至現場勘查，依據重新審查現場會勘紀錄，除上訴
人外，僅有香山區公所巡山員楊永德及市政府建設局生態保育課張承遠此二人並非其
他相關單位，況會勘人員中無學者專家、社會公正人士或任何第三人，會勘時對僅整
理約二百五十平方公尺之土地以不同角度拍攝，於照片上造成有大面積開發整地之錯
覺，並未知會詢問上訴人實情，即自行認定上訴人有擅闢道路及整地情事，原判決對
於上訴人提出有力證據及證人並未查證，僅以卷附照片為裁判依據，對於被上訴人所
為行政處分是否為濫權之違法行為未依職權調查證據，顯與事實不符。會勘紀錄確實
無工務局單位會勘，工務局既未出席其行政處理上確有球員兼裁判之瑕疵，原判決未
經實地勘驗，亦未傳喚上訴人於訴願中之證人，亦不採信里長，未調查路燈、涵管等
物證，僅用被上訴人之照片何足證明道路是原有抑或新闢？自應將原判決廢棄，並將
訴願決定及原處分一併撤銷，以維護憲法賦予上訴人的基本人權，爰提起上訴等語。
經核上訴論旨，旨在述說上訴人在原審起訴所述原處分不當之理由，並泛稱原審未實
地勘驗，未傳喚證人，以調查證據，指摘原審判決就本件事實之認定與證據之取捨，
惟對原審判決究竟有何違背法令之事由，並未具體指明。參照首揭規定，其上訴顯難
認為合法，應予駁回。
據上論結，本件上訴為不合法，依行政訴訟法第二百四十九條第一項前段、第一百零
四條、民事訴訟法第九十五條、第七十八條，裁定如主文。
中　　華　　民　　國　　九十三　　　年　　　二　　　　月　　　五　　　　日
                    最 高 行 政 法 院  第 五 庭
                                審 判 長 法  官　　　徐　樹　海
                                         法  官　　　吳　錦　龍
                                         法  官　　　黃  合  文
                                         法  官　　　鄭　淑　貞
                                         法  官　　　林  茂  權
右  正  本  證  明  與  原  本  無  異
　　　　　　　　　　　　　　　　　　　　 法院書記官　王  褔  瀛
中　　華　　民　　國　　九十三　　　年　　　二　　　　月　　　五　　　　日
